【裁判字號】    99,訴,3280
【裁判日期】    991130
【裁判案由】    毒品危害防制條例
【裁判全文】
臺灣板橋地方法院刑事判決              99年度訴字第3280號
公  訴  人  臺灣板橋地方法院檢察署檢察官
被      告  蔡東城
上列被告因違反毒品危害防制條例案件，經檢察官提起公訴（九
十九年度毒偵字第六九六四、七二九三號），被告就被訴事實為
有罪陳述，本院改行簡式審判程序審理，判決如下：
    主  文
蔡東城施用第二級毒品，處有期徒刑刑月；又施用第一級毒品
，處有期徒刑柒月，扣案之第二級毒品甲基安非他命（驗餘淨重
零點伍肆壹捌公克），沒收銷燬，毒品外包裝袋壹個，沒收之。
應執行有期徒刑捌月，扣案之第二級毒品甲基安非他命（驗餘淨
重零點伍肆壹捌公克），沒收銷燬，毒品外包裝袋壹個，沒收之
。
    事  實
一、蔡東城前於民國九十七年間因施用毒品案件，經本院以九十
    七年度毒聲字第一三五二號裁定送觀察、勒戒後，認有繼續
    施用毒品之傾向，再經本院以九十七年度毒聲字第一七六五
    號裁定令入戒治處所施以強制戒治，已於九十八年七月二十
    日戒治期滿釋放出所，並經臺灣板橋地方法院檢察署以九十
    八年度戒毒偵字第五六一號為不起訴處分確定。詎其猶不知
    悔悟並戒絕毒癮，(一)復基於施用第二級毒品甲基安非他命之
    犯意，於九十九年五月十七日某時許，在臺北縣板橋市某友
    人住處內，以將甲基安非他命置入玻璃球吸食器內（玻璃球
    吸食器為其友人所有），以火燒烤方式，施用甲基安非他命
    一次，於同月十九日下午四時十三分許，因其為毒品列管人
    口經警通知採尿送驗，結果呈安非他命類陽性反應，始查悉
    上情；(二)基於施用第一級毒品海洛因、第二級毒品安非他命
    之犯意、於九十九年八月三十日為警採尿時點回溯二十六小
    時內之某時，在臺北縣三重市○○路的加油站廁所內，以將
    海洛因及甲基安非他命一同置入玻璃球吸食器內，用火燒烤
    之方式，施用海洛因及甲基安非他命，嗣於同日下午九時十
    分許，在臺北縣三重市○○○路二五三號「中天網咖」內為
    警查獲，並在其座位上扣得用餘甲基安非他命一包（驗餘淨
    重○．五四一八公克）。經警採其尿液送驗，因呈鴉片類、
    甲基安非他命類陽性反應，始查悉上情。
二、案經臺北市政府警察局文山第一分局移送臺灣臺北地方法院
    檢察署呈請臺灣高等法院檢察署檢察長令轉臺灣板橋地方法
    院檢察署及臺北縣政府警察局三重分局偵辦，經臺灣板橋地
    方法院檢察署檢察官偵查起訴，本院改行簡式審判程序審理
    。
    理  由
一、訊據被告蔡東城對於在上揭時、地施用海洛因、安非他命之
    犯行均坦承不諱。被告為警查獲後所採之尿液，分別以ＥＩ
    Ａ酵素免疫分析法初驗、ＧＣ／ＭＳ氣相層析質譜儀法確認
    複驗後均呈甲基安非他命、鴉片類之陽性反應，此有卷附九
    十九年五月三十一日臺灣尖端先進生技醫藥股份有限公司濫
    用藥物檢驗報告、九十九年九月二十日臺灣檢驗科技股份有
    限公司濫用藥物檢驗報告書各一紙（見九十九年毒偵字第二
    八三七號偵卷第十九頁、九十九年度毒偵字第六九六四號偵
    卷第三十三頁）足稽。扣案之白色透明結晶一包，經鑑定結
    果，檢出甲基安非他命成分，毒品驗餘淨重○．五四一八公
    克，此有卷附交通部民用航空局航空醫務中心九十九年九月
    二十一日航藥鑑字第○九九五九三○號毒品鑑定書一紙可查
    （見九十九年度毒偵字第六九六四號偵卷第三十四頁）。被
    告曾因九十七年間因施用毒品案件，經本院以九十七年度毒
    聲字第一三五二號裁定送觀察、勒戒後，認有繼續施用毒品
    之傾向，再經本院以九十七年度毒聲字第一七六五號裁定令
    入戒治處所施以強制戒治，嗣於九十八年七月二十日戒治期
    滿釋放出所，並經臺灣板橋地方法院檢察署以九十八年度戒
    毒偵字第五六一號為不起訴處分確定。被告於強制戒治執行
    完畢釋放後之五年內，再犯本件施用毒品罪，於毒品危害防
    制條例第二十三條第二項有關起訴之規定相合，此有臺灣高
    等法院被告前案紀錄表、法務部在監在押資料表附卷可按。
    其出於自由意志之自白與事實相符，事證明確，犯行堪以認
    定，應依法論科。
二、被告於上揭強制戒治執行完畢釋放後，再犯本件事實欄(一)施
    用毒品之犯行，核其所為係犯毒品危害防制條例第十條第二
    項之施用第二級毒品罪；事實欄(二)施用毒品之犯行，按第一
    級毒品海洛因及第二級毒品安非他命之施用方式，依施用者
    之使用習慣而有所不同，並無一定模式可循。依法務部調查
    局以往鑑定之經驗，確曾於毒品證物及吸食工具等之檢驗發
    現前二者毒品摻雜之案例，故研判應有施用者將二者同置於
    吸食器內施用之可能（相關文獻有法務部調查局九十一年六
    月二十八日調科壹字第○九一○○四二五一一○號函、行政
    院衛生署管制藥品管理局九十三年九月六日管檢字第○九三
    ○○○八一一二號函足資參照），核其施用海洛因，所為係
    犯毒品危害防制條例第十條第一項之施用第一級毒品罪；被
    告施用甲基安非他命，所為係犯同條例第十條第二項之施用
    第二級毒品罪。起訴書認被告係分別施用第一級、第二級毒
    品，為數罪，請求分論併罰云云，惟被告於本院審理中供稱
    伊係將上開二種毒品一同放置於玻璃球吸食器內，用火燒烤
    之方式施用，衡之被告為警查獲時經採集其尿液檢驗結果，
    確呈鴉片類及甲基安非他命陽性反應，其所稱以玻璃球吸食
    器，用火燒烤之方式同時施用海洛因及甲基安非他命，非必
    屬無稽而無可能，至被告雖於警詢中，對同時施用甲基安非
    他命犯行隱而未提，然此無非僅係被告意圖規避檢警查緝之
    僥倖心態下所為，然已經被告於本院審理坦承犯行，綜上，
    均不得以此遽論被告顯無同時施用海洛因、甲基安非他命之
    可能，基於有疑則利歸被告之解釋原則，本件自應認定被告
    係同時施用海洛因及甲基安非他命。其施用前後非法持有海
    洛因、甲基安非他命之行為，為施用毒品之當然手段，應為
    施用毒品之行為所吸收，均不另論罪。被告以一施用行為同
    時觸犯施用第一級毒品罪、施用第二級毒品罪，為想像競合
    犯，依刑法第五十五條之規定，應從一重之施用第一級毒品
    罪論處。被告所犯事實欄(一)、(二)之施用第二級毒品甲基安非
    他命罪、第一級毒品海洛因罪，犯意各別行為互殊，應予分
    論併罰。爰審酌被告屢次施用毒品而不思悔改，品行不端，
    意志力薄弱，其施用毒品經強制戒治後，仍無法斷絕施用毒
    品惡習，若非將其處以較長之刑期，與社會上毒品來源隔離
    ，使其能深自反省，斷絕與毒品之接觸，不足以改正施用毒
    品惡習，並懲所犯及被告犯罪後對於施用毒品之犯行，已經
    坦承，態度良好、身體狀況等一切情狀，分別量處如主文所
    示之刑，以資懲儆，並定其應執行之刑。末查，扣案施用所
    餘之第二級毒品甲基安非他命（一包，白色透明結晶，驗餘
    淨重○．五四一八公克），為查獲之毒品，不問屬於犯人與
    否，應依毒品危害防制條例第十八條第一項前段之規定，沒
    收銷燬之，毒品外包裝袋一個，為供犯罪所用之物，為被告
    所有，亦應依刑法第三十八條第一項第二款之規定沒收之；
    至扣案之注射針筒二支，被告否認為其所有供施用毒品所用
    之物，業據被告於本院審理時陳述在卷，亦非違禁物，與沒
    收之規定不合，爰不為沒收之諭知，附此敘明。
據上論斷，應依刑事訴訟法第二百七十三條之一第一項、第二百
九十九條第一項前段，毒品危害防制條例第十條第一項、第二項
、第十八條第一項前段，刑法第十一條前段、第五十五條、第五
十一條第五款、第三十八條第一項第二款，判決如主文。
本案經檢察官楊景舜到庭執行職務。
中    華    民    國    99    年    11    月    30    日
                        臺灣板橋地方法院刑事第十五庭
                                法  官  王綽光
以上正本證明與原本無異。
如不服本判決應於收受送達後十日內向本院提出上訴書狀，並應
敘述上訴理由; 其未敘述上訴理由者，應於上訴期間屆滿後二十
日內向本院補提理由書（均需按他造當事人之人數附繕本，切勿
逕送上級法院）。
                                書記官  許清秋
中    華    民    國    99    年    12    月    6     日
附錄本案論罪科刑法條全文：
毒品危害防制條例第10條
施用第一級毒品者，處 6 月以上 5 年以下有期徒刑。
施用第二級毒品者，處 3 年以下有期徒刑。

司法院資訊處製作；財團法人民間司法改革基金會備份。
